【裁判字號】    92,交訴,18
【裁判日期】    920912
【裁判案由】    公共危險等
【裁判全文】
臺灣士林地方法院刑事判決                          九十二年度交訴字第一八號
    公  訴  人  臺灣士林地方法院檢察署檢察官
    被      告  乙○○
    選任辯護人  鄭旭廷
右列被告因公共危險等案件，經檢察官提起公訴（九十一年度調偵字第七六號），本
院判決如左：
    主  文
乙○○因過失致人於死，處有期徒刑壹年肆月；又駕駛動力交通工具肇事，致人死亡
而逃逸，處有期徒刑壹年陸月。應執行有期徒刑貳年捌月。
    事  實
一、乙○○於民國九十年十一月二十九日上午七時五十分許，駕駛車牌號碼ＢＸＲ─
    四六九號重型機車，沿台北市○○區○○路五二七巷由東往西行駛，駛至五二七
    巷內第六根電線桿處時，適有同向由許喬威所駕駛負載劉力綺之車牌號碼ＢＧＧ
    ─九九九號重型機車在乙○○機車前方行駛；乙○○係機車駕駛人，本應注意車
    前狀況及兩車併行之間隔，並隨時採取必要安全措施；而依當時之天候晴、光線
    為日間自然光、路面乾燥無缺陷、無障礙物視距良好等情，並無不能注意之情事
    ，竟疏未注意，欲由許喬威之機車左方超車時，機車車頭駛至許喬威所駕駛之機
    車左後方行駛而與之併行時，並無保持相當之間隔，適逢丙○○所駕駛之車牌號
    碼五Ｎ─八二六五號自用小貨車，沿大業路五二七巷對向車道由西往東駛來，以
    至乙○○無法順利超車而欲將機車往右偏閃，竟於右偏時擦撞許喬威所駕駛之上
    開機車，致許喬威因重心不穩而與劉力綺一同人車倒地並向前滑行後，復遭對向
    駛來由丙○○駕駛之前揭自用小貨車撞到，致許喬威當場受有顱內出血、劉力綺
    則當場受有失血性休克、腦挫傷併大量出血等傷害；案發後丙○○隨即下車處理
    ，乙○○明知自己駕駛動力交通工具已肇事，且許喬威、劉力綺等人均已倒地，
    應有傷亡情事，乙○○雖有停下機車轉頭探視，但未下車察看，經丙○○對之大
    呼不要跑等語，惟乙○○仍駕駛該機車逃離現場；許喬威、劉力綺等人則經送醫
    後分別於同日上午八時二十五分、翌（三十）日凌晨三時四十五分許，各因顱內
    出血、失血性休克而不治死亡。
二、案經被害人許喬威之父母己○○、庚○○；劉力綺之父母甲○○、辛○○等訴由
    臺北市政府警察局北投分局移送及臺灣士林地方法院檢察署檢察官據報相驗後自
    動檢舉偵查起訴。
    理  由
一、訊據被告乙○○坦承於前開時、地駕駛ＢＸＲ—四六九號重型機車，見到由許
    喬威所駕駛負載劉力綺之前開重型機車，遭對向駛來由丙○○駕駛之前揭自用小
    貨車撞擊，丙○○隨即下車處理，其雖有停下機車轉頭探視，惟旋即騎乘該機車
    離開現場等情，核與證人丙○○、邱政瑋之證述情節一致；惟矢口否認係因其與
    許喬威所騎乘之上開機車併行，復為閃避對向來車而發生擦撞，致使許喬威因重
    心不穩而倒地乙節，辯稱：我根本沒有碰到許喬威的車子，與他還有一段距離；
    我們中間還有兩部機車云云。經查：
  (一)右揭事實業據證人即小貨車駕駛丙○○指述歷歷，核與證人戊○○證述相符，並
    有行政院國軍退除役官兵輔導委員會台北榮民總醫院住院診斷證明書病歷號00
    000000號、行政院國軍退除役官兵輔導委員會台北榮民總醫院急診診斷證
    明書病歷號00000000號、臺灣士林地方法院檢察署相驗屍體證明書第三
    七七號、第三八一號正本各一份、道路交通事故調查表、交通事故談話記錄表、
    道路交通事故補充資料表、刑案相驗現場照片四十八幀及臺北市車輛行車事故鑑
    定委員會鑑定意見書、臺北市車輛行車事故鑑定案件覆議意見書正本各一份附卷
    可稽。
  (二)次查，被告乙○○於警訊中陳述：「該車略有旋轉後往前滑行，我沒看到騎士及
    乘客，因該重機車橫倒路中，我在後行駛遂緊急剎車，故在該重機車前五十公分
    停止。」（參閱士林地檢署九十年度偵字第一一八七五號偵察卷第九頁至第十頁
    ），並於審理中陳述：「（問：你看到車禍採取的處理方式？）答：我先煞車，
    停後，我離許喬威倒地的車子不到一公尺。」；證人丙○○於本院審理中證述：
    「（問：撞到時被告車輛位於你的車子的哪地方？）答：他停下來在我車門旁邊
    ，看一下，又跑十公尺，停下來，我叫他不要走。」（參閱本院卷第六十一、九
    十七頁），再參照本案之道路交通事故調查報告表及刑案相驗現場照片，被告所
    述緊急剎車後停在許喬威的機車前約五十公分處乙節應屬實在。又許喬威所駕駛
    之前開機車橫倒於被告行駛之車道，且該機車倒地後並有滑行，而對向車道又有
    丙○○所駕駛的小貨車，被告前方的兩部機車當時應無法閃避，只有緊急剎車才
    能避免碰撞，嗣停車後再尋空隙繞過，被告亦於本院審理時自承因車禍後，許喬
    威的車子架在路中央，使其無法通過，必須停下車子（參閱本院卷第一四五頁）
    ；被告前面兩部機車既然無法通過而必須停車，則必然將被告阻擋在後，被告竟
    完全不受前方機車的影響，而能在許喬威的機車前約五十公分處停車，顯然與常
    理不符，所辯其與許喬威中間還有兩部機車，尚有一段距離等語，有違經驗法則
    ，不足採信。
  (三)被告雖以前詞置辯，然於本院審判期日受訊問時，卻另稱：「許喬威的車子原想
    要超車，車子有跨過到對向車道，後來看到對向有車子，他右邊有兩部車子他有
    煞車轉進來，他車身已經進來這邊車道，但車尾還沒有進來，所以車尾遭小貨車
    撞到。許喬威人往小貨車行進方向那邊倒，車子在我們車道上往前滑行」等語（
    參閱本院卷第九十六頁）。惟查，許喬威行進方向與小貨車相反，即使係小貨車
    撞擊ＢＧＧ─九九九號重型機車車尾，由車尾損傷情形觀之，其撞擊所產生的作
    用力僅能使機車車尾往右偏移，尚無法產生足使許喬威及劉力綺彈往小貨車行進
    方向之作用力，許喬威卻由小貨車旁彈到小貨車前輪而倒臥在小貨車前輪下，被
    告所述小貨車撞擊ＢＧＧ─九九九號重型機車車尾乙節與實際現場發生之結果，
    完全無法符合力學原理，難以採信；經本院至現場勘驗並參照道路交通事故調查
    報告表及士林地檢察署履勘筆錄，車禍現場距小貨車前方約０．６米之路面上有
    刮地痕，核與ＢＧＧ─九九九號重型機車左側之刮地痕相符，由此顯示ＢＧＧ─
    九九九號重型機車係在小貨車之前方即已倒地，非如被告所述係遭小貨車直接撞
    擊後倒地，是故應以臺北市車輛行車事故鑑定委員會鑑定意見書及臺北市車輛行
    車事故鑑定案件覆議意見書較為可採。
  (四)被告另辯以：「（問：對證人之證言有何意見？）答：小貨車司機沒有指著我也
    沒有叫我不要走，我有聽到叫救護車。我在北投捷運站上班，我知道那邊有交通
    隊，所以我才跑到那邊去報案。但我去時已經看到有人在那邊所以我也不理他，
    我就走了。（問：你說看到有人是幾人？）答：兩個婦人。約四、五十歲左右。
    （問：在那裡做什麼？）答：他們兩人用手指著現場說發生車禍，所以我想她們
    在報案。（問：後來你有無向分局報案？）答：沒有，因為分局的門口很小。」
    （參閱本院卷第九十一至九十二頁）；經本院訊問證人戊○○，證稱：「（問：
    你騎車前面有交通隊？）答：是的，約在車禍現場一、二百公尺。（問：你騎走
    時有無經過交通隊？）答：有的。（問：你經過交通隊有無看到被告有在那邊？
    ）答：沒有，他直接騎走。（問：你騎走時被告超過你，一直都在你前面？）答
    ：是的，一直過交通隊到加油站我都還有看到他。（問：加油站離交通隊多遠？
    ）答：蠻遠的。」（參閱本院卷第九十三頁），顯見被告自始並未於警局門口停
    留，且被告既自稱為最清楚車禍情形之目擊證人，而當時其已下班，既有心報案
    ，依其智識程度，應知無論是否有人已先其報案，亦應至警局製作筆錄以協助偵
    查，竟僅因已有狀似報案之人及警局門口很小而作罷（本院履堪時發現北投分局
    門口不小），是被告所辯僅係為脫免逃逸之嫌疑，自始即未有報案之意思顯然可
    見。
  (五)末查，被告於本院審理中詰問證人即當時處理車禍現場之警員丁○○：「（問：
    你何時找到我的？）答：當天下午十五、六點左右。（問：你請我協助調查？）
    答：是的。（問：我當時對這件案情是否知情？）答：我請你來調查時，你說你
    不知情。」（參閱本院卷第四四至四五頁）；被告既自稱為到現場的第一個目擊
    證人（參閱本院卷第一三一頁），竟於警員詢問之際佯稱不知情，且於本院審理
    中意圖以自己詰問之方式，來突顯當時並不知情，無疑是自我矛盾，自曝其飾卸
    之意圖。
  (六)綜上所述，被告所辯瑕疵百出，無非卸責之詞，洵無可採，其犯行堪以認定，應
    依法論科。
二、核被告所為，係犯刑法第一百八十五條之四駕車肇事致人死亡逃逸罪及同法第二
    百七十六條第一項過失致死罪。被告之一行為，侵害許喬威及劉力綺二人之生命
    法益，為想像競合犯，應依刑法第五十五條之規定，從一重論處過失致死罪；被
    告所犯上開二罪，犯意各別，構成要件互異，應予分論併罰。本件被告雖無前科
    記錄，有臺灣高等法院被告全國前案紀錄表一份在卷可憑，惟審酌被告本次肇事
    致被害人受傷後，未對其施以救護，旋即駕車駛離現場，被害人經送醫救治後仍
    不治死亡，被告為臺北捷運公司高運量電聯車駕駛員，駕駛態度竟如此輕率，過
    失程度非輕，又其於偵、審程序中猶矢口否認犯行，意圖推諉卸責之心態昭然若
    揭，實不足取，犯後態度惡劣等各項情狀，分別量處各罪如主文所示之刑，並定
    其應執行之刑，以示懲儆。
據上論斷，依刑事訴訟法第二百九十九條第一項前段，刑法第二百七十六條第一項、
第一百八十五條之四、第五十五條、第五十一條第五款，罰金罰鍰提高標準條例第二
條，判決如主文。
本案經檢察官呂文忠到庭執行職務
中      華      民      國    九十二    年      九      月     十二     日
                                    臺灣士林地方法院刑事第一庭
                                        法  官  林  清  吉
右正本證明與原本無異。
如不服本判決，應於判決送達後十日內，向本院提出上訴狀。
                                        書記官  陳  美  月
中      華      民      國    九十二    年      九      月     十二     日


司法院資訊處製作；財團法人民間司法改革基金會備份。
